【裁判字號】    98,簡上,671
【裁判日期】    980917
【裁判案由】    詐欺
【裁判全文】
臺灣桃園地方法院刑事判決             98年度簡上字第671號
公  訴  人  臺灣桃園地方法院檢察署檢察官
上  訴  人  甲○○
上列被告因詐欺案件，不服本院簡易庭中華民國98年5 月1 日98
年度桃簡字第1354號刑事第一審簡易判決（聲請簡易判決處刑案
號：98年度偵字第3636號），向本院提起上訴，本院管轄之第二
審地方法院合議庭判決如下︰
    主  文
上訴駁回。
    事實及理由
一、本件經本院管轄第二審之合議庭審理結果，認原審以被告甲
    ○○犯刑法第30條第1 項前段、第339 條第1 項之幫助詐欺
    取財罪，判處被告拘役35日，並諭知易科罰金之折算標準為
    以新臺幣（下同）1,000 元折算1 日，經核其認事用法及量
    刑均無不當，應予維持，並引用第一審判決書記載之事實、
    證據及理由（如附件）。
二、上訴意旨略以：被告於97年12月9 日下午4 時許，發現置放
    在未上鎖之機車置物櫃內其所有之兆豐國際商業銀行桃園分
    行（下稱兆豐商銀）000-00000000000 號帳戶存摺、提款卡
    及密碼等物，遭竊而遺失，惟因失竊時點非係銀行上班時間
    ，且該帳戶內存款金額僅剩不到1,000 元，因此認為無立即
    掛失之必要，而遲至次日即同年月10日始以電話向銀行辦理
    掛失，平日被告因服用抗焦慮藥物，因而有短暫失憶狀況，
    且會委託他人幫忙提款及匯款，因此平日習慣將密碼記載在
    提款卡上云云。然查：
  (一)被告雖以前詞置辯，然被告為智識能力正常之中年人，並有
    10餘年在社會上工作之經驗，為被告所不否認，卻將一般人
    周知係屬重要物品，需謹慎保管之存摺及記載密碼之提款卡
    任意置放於未上鎖之機車置物櫃中，並讓機車脫離保管，此
    已悖於常情，而上開存摺及提款卡於97年12月9 日下午3 時
    30分許至4 時許遭竊後，又藉口以不知下班時間仍得以電話
    向銀行辦理掛失為由，未即時向銀行辦理掛失或報警處理，
    反怠遲至於翌日即同年月10日以電話向銀行辦理掛失，此有
    兆豐銀行98年2 月26日（97）兆銀桃園字第103 號函文附卷
    可稽（見臺灣桃園地方法院檢察署98年度偵字第3636號偵查
    卷第26頁），再再更與常情不符，又被告於準備程序中，對
    於受命法官詢問提款卡密碼，得以迅速背誦，然卻辯稱因記
    性不佳始將密碼記載於提款卡上，其辯稱顯難採憑。基上，
    已徵被告所辯上情，顯然有疑。再者，帳戶存摺、提款卡遺
    失者，若至金融機構辦理掛失止付，詐欺者將無法提領詐得
    金額，且詐欺者若未得原帳戶所有人同意而加以使用，則詐
    得金額亦有可能遭原帳戶所有人提領一空，而詐騙所得之金
    額動輒上萬元，遠較購買或承租帳戶使用之微薄款項為鉅，
    是詐欺集團衡情均不致以遺失或竊得之帳戶作為詐騙被害人
    之出入往來帳戶，而甘冒可能遭原帳戶所有人凍結帳戶補辦
    存摺資料領款，致無法提領之風險，自益徵被告辯稱其上開
    上海商銀北中和分行帳戶乃係遭竊云云，顯無足取。是以，
    被告當係於申設取得上開兆豐銀行帳戶後至97年12月9 日下
    午5 時許被害人乙○○遭詐騙前之某時，自行將上開帳戶資
    料交付予詐欺集團成員，並容認其向被害人詐欺取財使用，
    允無疑義。
  (二)按刑法上之故意，分直接故意（確定故意）與間接故意（不
    確定故意），「行為人對於構成犯罪之事實，明知並有意使
    其發生者」為直接故意；又「行為人對於構成犯罪之事實，
    預見其發生而其發生並不違背其本意者」為間接故意；而參
    以郵政儲金或銀行帳戶可供款項之存匯、提領，一般人均可
    輕易申請開設，並無任何資格條件之限制，苟有使用金融存
    款帳戶之正當用途，自以使用其本人或可信賴之親友申請之
    帳戶，最為便利安全，始可避免帳戶名義人反悔或心存歹念
    ，利用通知掛失止付、變更存戶印鑑圖章或換摺之方式，將
    帳戶內之款項領走一空，反致使用帳戶人蒙受損失，苟非為
    犯罪等不法目的或為掩飾自己真實身分，並藉以逃避查緝，
    依常情並無捨棄自己申設帳戶而迂迴以花費金錢或其他方法
    向無相當信賴關係之陌生人取得帳戶使用之理，且近年來詐
    欺取財之犯罪類型層出不窮，該等犯罪，多數均係利用他人
    帳戶作為詐欺所得財物之出入帳戶，業經媒體廣為披載，是
    依一般人通常之知識、智能及經驗，均已詳知向陌生人購買
    、承租或其他方法取得帳戶者，多係欲藉該帳戶取得不法犯
    罪所得，且隱匿帳戶內資金之實際取得人之身分，以逃避追
    查，被告係成年且具社會經驗之人，對此亦應知之甚詳，自
    難諉稱不知，故被告對於交付上開兆豐銀行帳戶之存摺、提
    款卡及密碼予該姓名年籍不詳之詐欺者，將可能被用來作為
    詐欺取財等非法用途上，應有所預見，且不違背其本意。是
    以，被告猶提供其所有上開帳戶予該姓名年籍不詳之詐欺者
    使用，堪認被告亦有容認該詐騙者將其所有上開帳戶作為詐
    欺取財之匯款指定帳戶使用，準此，被告顯有幫助詐欺取財
    之不確定故意存在，應堪認定。
  (三)綜上，被告上開所辯，顯係事後卸責之詞，委無可採，本案
    事證明確，被告犯行堪以認定，原審予以論罪科刑，並無違
    誤。從而，本件被告上訴理由並非可採，本件上訴為無理由
    ，應予駁回。
據上論斷，應依刑事訴訟法第455 條之1 第1 項、第3 項、第34
5 條、第368 條、第373 條，判決如主文。
本案經檢察官柯博齡到庭執行職務。
中    華    民    國    98    年    9    月    17    日
                  刑事第五庭審判長法  官   潘政宏
                                  法  官   張詠晶
                                  法  官   江春瑩
以上正本證明與原本無異。
不得上訴。
                                 書記官    羅婉榕
中    華    民    國    98    年    9     月    18    日


司法院資訊處製作；財團法人民間司法改革基金會備份。
